【裁判字號】    91,訴,4610
【裁判日期】    920806
【裁判案由】    給付貨款
【裁判全文】
臺灣臺北地方法院民事判決      九十一年度訴字第四六一○號
    原      告  展科技股份有限公司
    法定代理人  甲○○
    訴訟代理人  陳鄭權律師
    複  代理人  劉君豪律師
    被      告  富利登實業有限公司
    法定代理人  王中
    訴訟代理人  李保祿律師
                鄭錦堂律師
右當事人間請求給付貨款事件，本院判決如左：
    主      文
被告應給付原告美金萬陸仟佰貳拾伍點捌捌元，及自民國九十一年八月六日起至
清償日止，按年息百分之五計算之利息。
訴訟費用由被告負擔。
本判決於原告以新台幣肆拾壹萬元為被告供擔保後，得假執行；但被告如於假執行程
序實施前，以新台幣壹佰貳拾貳萬玖仟零捌拾陸元為原告預供擔保後，得免為假執行
。
    事      實
甲、原告方面：
  一、聲明：如主文第一項所示，及為以供擔保為條件之假執行宣告。
  二、陳述：
    (一)被告分別於民國八十八年六月二十三日、八月五日及八月二十四日向原告購買
      電腦機殼、電源供應器及風扇總成，約定出貨時被告以美金一萬八千六百八十
      元、一萬七千三百五十一點八八元、二百九十四元支付價金，原告已依約交貨
      ，詎被告迄未給付前揭價金，爰依買賣契約之法律關係，請求被告給付美金三
      萬六千三百二十五點八八元，及自支付命令送達被告之翌日起至清償日止，按
      年息百分之五計算之利息。
    (二)本件買賣之標的物為電腦機殼、電源供應器、風扇總成，非一般陳列之商品買
      賣，且電源供應器非原告所生產、製造，而係向訴外人原基科技股份有限公司
      （以下簡稱原基公司）所購買，故本件應無民法第一百二十七條二年短期時效
      規定之適用。縱認本件仍應適用民法第一百二十七條短期消滅時效，然被告之
      對外聯絡人林馨羚於九十年八月十四日十時五十六分傳真給原告甲○○之文件
      ，其內容有一欄記載「賣方應收帳款如下‧‧‧Ａ＋Ｂ＋Ｃ＋Ｄ貨款： TOTAL
      ：NTD 1,168, 625元，此正為本件原告所請求之金額，是可認被告就本件價金
      債務已為承認之意思表示，一來該承認之意思表示係發生在九十年九月十四日
      、十一月十四日罹於時效前，二來該承認之意思表示已發生時效中斷之效力，
      依民法第一百三十七條之規定，原告已於九十一年七月二十五日發支付命令，
      此距被告於九十年八月十四日為承認債務之意思表示尚未逾二年，是本件時效
      尚未完成，被告自不得主張時效抗辯而拒絕給付。況前揭傳真函之內容，被告
      係扣除原告之價金後請求原告給付其間差額，顯非否認原告價金請求權存在。
    (三)被告在向原告購買本件貨物之時，曾要求原告須先將樣品送交其測試，被告再
      轉送南非測試，蓋依南非當地法令，進口至南非的電源供應器，必須通過其當
      地政府的檢驗，檢驗合格後，方能進口至南非。復依交易常情，必先前樣品測
      試合格、無誤後，方會續下訂單。而被告於八十八年六月及八月與原告成立買
      賣契約，足徵原告之產品並無問題與瑕疵，甚於原告貨物生產完成後，曾通知
      被告公司，然被告卻未派員前來抽測、檢驗，而當時又無不能抽測、檢驗之情
      形存在，是被告實有違反民法第三百五十六條之買受人「從速檢查義務」，依
      法自應視為承認其所受領之物而不得主張瑕疵擔保責任。又原告於八十八年十
      月六日之傳真函固表示：「雖然在第一批出貨之POWER SUPPLY品質有部分瑕疵
      ，但我司秉持客戶服務優先之原則，同意負責此批不良POWER SUPPLY之後續處
      理‧‧‧。」，惟其真意在於表示良好的售後服務及負責任的態度，並非承認
      POWER SUPPLY的瑕疵，此由原告在獲悉被告反應貨物有問題時，即迅速空運無
      瑕疵之新品、派員前往南非瞭解實際使用狀況及主動支付被告更換廠商後所支
      付之運費及報關費自明；況縱有瑕疵，亦僅第一批出貨之POWER SUPPLY有瑕疵
      而己，不可概然認定全部POWER SUPPLY均有瑕疵。且由蕭仁德所出具之不良品
      分析報告及改善對策，可知原基公司於發現瑕疵後，已分別於八十八年十月二
      十五日安排全新且無瑕疵之二○○PCS、十一月一日安排三○○PCS、十一月五
      日安排一一○八 PCS空運至被告南非客戶處，運費亦自行吸收，足證原告已針
      對有瑕疵部分要求原基公司另行交付無瑕疵之物，如果仍然發生問題，斷不能
      再謂原告交付之物有瑕疵，推其原因，應係被告之南非客戶就該物品使用不當
      所致。況由被告所提出之存證信函之，被告表示「‧‧‧前開貨品於南非市場
      竟發生零件爆炸之情事，‧‧‧，使消費者之電腦無法正常使用‧‧‧。」，
      似指因原告之出貨有瑕疵，才導致零件爆炸而使電腦無法正常使用，惟被告向
      原告所購買的貨品為電腦機殼及一百五十瓦之電源供應器，前者若有瑕疵絕不
      會導致零件爆炸之情，常人皆知，而後若有瑕疵，頂多是導致電腦無法開機或
      當機之情形，亦絕不可能有零件爆炸之情形，是被告所謂零件爆炸，斷非原告
      之出貨有瑕疵所致，既無因果關係，被告何能執此拒絕給付價金及主張抵銷。
  三、證據：提出訂單、九十一年四月十六日律師函暨掛號郵件收件回執、被告九十
      一年八月十四日傳真函、八十八年十一月五日發票及運送清單各一件、FQC、
      IQC 檢驗記錄表各二件、統一發票三件；並聲請訊問證人蔡美玲。
乙、被告方面：
  一、聲明：
    (一)原告之訴駁回。
    (二)如受不利判決，願供擔保請准宣告免為假執行。
  二、陳述：
    (一)本件原告之請求顯屬民法第一百二十七條第八款所定之商人所供給商品之代價
      ，有二年短期時效之適用，原告既分別於八十八年六月二十三日、八月五日及
      八月二十四日銷貨予被告，依兩造所定付款條件「次月結四十五天」，原告可
      請求被告給付價金之日期分別為八十八年九月十五日、十月十五日，則原告之
      價金請求權分別於九十年九月十四日、十月十四日罹於時效，且於時效進行期
      間，原告並無中斷時效之舉，為此被告主張時效抗辯，拒絕給付。又被告人員
      於九十年八月十四日所為之傳真函，係因原告於八十八年六月及八月間出售予
      被告轉售南非客戶之產品有嚴重瑕疵，雖經原告派員前往南非處理，但仍無法
      解決瑕疵，嗣被告經南非客戶以電話通知將進行索賠，被告旋即於八十八年十
      一月二十二日以存證信函通知原告，並要求原告負責，之後被告經南非客戶告
      知賠款金額，被告即多次將相關資料傳真予原告，要求原告公司負賠償之責，
      目的在對原告行使損害賠償請求權，且否認原告之價金請求權存在，當非屬民
      法第一百二十九條第一項第二款所稱之「承認」，自不生中斷時效之效果。
    (二)縱認被告於九十年八月十四日之傳真函構成「承認」，本件原告之請求權未罹
      於時效，然原告所交付之產品有瑕疵，原告於八十八年十月六日之傳真函已自
      承，且迄今未將瑕疵補正完畢，則原告未依債之本旨，提出給付，被告自得拒
      絕給付價金。又原告雖於前揭傳真函表示同意後續處理，然拒不另行交付無瑕
      疵之新品，被告迫於無奈，緊急訂購七百顆電源供應器於八十八年十二月二日
      、三日委由訴外人洋基通運股份有限公司（以下簡稱洋基通運公司）運交南非
      客戶，因此所生之額外運費，經被告極力交涉，原告始同意由其於洋基通運公
      司所有之0000－00000帳戶負擔，由此可證原告確實並未另行交付無
      瑕疵之產品。則被告委請洋基通運公司運送無瑕疵之電源供應器至南非所生之
      通關稅賦及費用，分別為南非幣六千七百八十四點三七元、八千八百八十一點
      八九元，及南非客戶因向被告買受系爭有瑕疵之物品所生更換之費用為南非幣
      三十二萬八千八百八十七點二六元，加上南非客戶直接支出之南非幣三萬元，
      合計南非幣三十七萬四千五百五十三點五二元，換算新台幣為二百零四萬三千
      五百七十四元，自得對原告主張抵銷。
    (三)本件原告固曾提供貨樣交由被告南非客戶測試合格，但原告第一批貨物直接由
      香港、第二批貨物直接由台灣至南非，均未通知被告驗貨，而至南非之產品與
      該貨樣之品質並不相符，產生諸多瑕疵，被告經由南非客戶處知悉產品瑕疵後
      ，要求原告處理，原告即轉而要由電源器供應商原基公司負責，原基公司於八
      十八年十月二十六日派遣工程部主管蕭仁德親自至南非查明瑕疵原因，蕭仁德
      返台後並出具「不良品分析報告及改善對策」，足認原告所出售予被告之所有
      貨物均有瑕疵，至為明顯。
  三、證據：提出被告八十八年十一月二十三日台北四十三支區第二六一五號存證信
      函、原告八十八年十月六日傳真函、洋基通運公司八十八年十二月二日、三日
      出口報單、經駐約翰尼斯堡台北聯絡辦事處認證MISA INTERNATIONAL (PTY) L
      TD書函、不良品分析報告及改善對策各一件、運費帳單、課稅發票各二件。
    理      由
一、按訴狀送達後，原告不得將原訴變更或追加他訴，但請求之基礎事實同一，不甚
    礙被告之防禦及訴訟之終結，不在此限，民事訴訟法第二百五十五條第一項第二
    款、第七款定有明文。原告於九十一年七月二十六日聲請支付命令時，其應受判
    決事項之聲明為：「被告應給付原告新台幣一百一十六萬八千六百二十五元，及
    自支付命令送達之翌日起至清償日止，按年息百分之五計算之利息。」，嗣於九
    十一年十月十四日具狀陳明其應受判決事項之聲明為：「被告應給付原告美金三
    萬六千三百二十五點八八元，及自支付命令送達被告之翌日起至清償日止，按年
    息百分之五計算之利息。」，顯於訴狀送達後將原訴變更，然原告於支付命令聲
    請狀已載明兩造約定原告出貨時被告以美金支付，則其原應受判決事項之聲明即
    有不明瞭及不完足之處，經本院曉諭令其敘明及補充後，原告以聲明之變更為敘
    明及補充，於法並無不合，且係基於兩造八十八年六至八月間電腦機殼、電源供
    應器及風扇買賣契約之同一事實而為請求，無礙於被告之防禦及訴訟之終結，揆
    諸首揭規定，應予准許。
二、原告起訴主張被告分別於八十八年六月二十三日、八月五日及八月二十四日向原
    告購買電腦機殼、電源供應器及風扇總成，約定出貨時被告以美金一萬八千六百
    八十元、一萬七千三百五十一點八八元、二百九十四元支付價金，原告已依約交
    貨，詎被告迄未給付前揭價金，爰依買賣契約之法律關係，請求被告給付美金三
    萬六千三百二十五點八八元，及自支付命令送達被告之翌日起至清償日止，按年
    息百分之五計算之利息等語。被告則以原告買賣價金請求權依民法第一百二十七
    條第八款之規定已罹於時效，及原告所交付之貨物有瑕疵，迄未補正，致被告遭
    南非客戶索賠，被告自得拒絕給付，並以其委請洋基通運公司運送無瑕疵之電源
    供應器至南非所生之通關稅賦及費用，分別為南非幣六千七百八十四點三七元、
    八千八百八十一點八九元，暨南非客戶因向被告買受系爭有瑕疵之物品所生更換
    之費用為南非幣三十二萬八千八百八十七點二六元，加上南非客戶直接支出之南
    非幣三萬元，合計南非幣三十七萬四千五百五十三點五二元，換算新台幣為二百
    零四萬三千五百七十四元，對原告主張抵銷等語，資為抗辯。
三、原告主張被告分別於八十八年六月二十三日、八月五日及八月二十四日向原告購
    買電腦機殼、電源供應器及風扇總成，約定出貨時被告以美金一萬八千六百八十
    元、一萬七千三百五十一點八八元、二百九十四元支付價金，原告已依約交貨，
    及被告迄未給付前揭價金之事實，業據其提出與所述相符之訂單一件、統一發票
    三件為證，復為被告所不爭執，自堪信為真實。
四、本件經依民事訴訟法第二百七十一條之一、第二百七十條之一第一項第三款規定
    ，整理並協議簡化爭點後，兩造同意僅就九十二年一月二十日言詞辯論期日兩造
    協議簡化之爭點為主張及辯論，即(一)被告是否於九十年八月四日傳真函承認本件
    債務？本件原告之價金給付請求權是否罹於民法第一百二十七條第八款所定二件
    短期時效？(二)原告所交付貨品是否有如被告所主張零件爆炸及原基公司蕭仁德出
    具不良品分析報告及改善對策所示瑕疵，應負瑕疵擔保損害賠償責任？爰將本院
    得心證之理由分敘如下：
    (一)按商人、製造人、手工業人所供給之商品及產物之代價請求權，因二年間不行
      使而消滅，民法第一百二十七條第八款定有明文。查本件原告出售電腦機殼、
      電源供應器及風扇總成予被告之價金，即屬商人所供給之商品之代價，自有前
      揭規定之適用，原告雖以本件非一般陳列之商品買賣，及電源供應器非原告所
      生產、製造，主張本件並無民法第一百二十七條第八款規定之適用，然原告前
      揭主張對於本件電腦機殼、電源供應器及風扇總成為原告所供給之商品乙節並
      不影響，自仍適用民法第一百二十七條第八款二年短期時效之規定。
    (二)次按消滅時效，因承認而中斷，而時效中斷者，自中斷之事由終止時，重行起
      算，民法第一百二十九條第一項第二款、第一百三十七條第一項分別定有明文
      。所謂承認，為認識他方請求權存在之觀念表示，僅因債務人之一方行為而成
      立（最高法院二十六年鄂上字第三二號、五十年臺上字第二八六八號、六十一
      年臺上字第六一五號判例參照），且時效因承認而中斷者，於承認的意思表示
      、意思通知或觀念通知，為對方所了解或達到對方時發生中斷，同時為中斷事
      由的終止，時效重行起算。查原告分別於八十八年六月二十三日、八月五日及
      八月二十四日銷貨予被告，依兩造訂單所記載之付款條件為「次月結四十五天
      」，原告分別於八十八年九月十五日、十月十五日可行使其價金給付請求權等
      情，為兩造所不爭執，原告之價金請求權固分別於九十年九月十四日、十月十
      四日罹於二年短期時效，惟被告於九十年八月十四日傳真函已承認原告之價金
      請求權存在，原告並提出前揭傳真函在卷可稽，被告對於前揭傳真函並不爭執
      ，但辯稱前揭傳真函之目的在對原告行使損害賠償請求權，且否認原告之價金
      請求權存在云云，然依前揭傳真函所記載之內容，被告請求賣方（即原告）應
      付買方（即被告）之差額為買方客人代墊 DHL清關費、賠款總計減賣方應收帳
      款（即本件貨款），被告顯已認識原告貨款請求權存在，且以抵銷之意思表示
      包含對本件貨款請求權存在之表示行為，是本件原告價金給付請求權已因被告
      承認而中斷，被告辯稱原告之請求權已罹於時效拒絕給付云云，實不足採。
    (三)再按按照貨樣約定買賣者，視為出賣人擔保其交付之標的物，與貨樣有一同之
      品質，民法第三百八十八條復有明文。查被告曾要求原告提供貨樣交由被告南
      非客戶測試合格後，始購買本件貨物之事實，為兩造所不爭執，故兩造間之買
      賣關係核屬貨樣買賣無疑，原告自應依民法第三百八十八條之規定擔保其交付
      與被告之貨物具有經被告認可貨樣同一之品質。原告既於八十八年六月二十三
      日、八月五日及八月二十四日依被告之指示直接交付貨物至南非，並經被告南
      非客戶受領，為被告所不爭執，則被告主張原告交付貨物有瑕疵，自應由被告
      對此一利己事實負舉證責任。被告固提出被告八十八年十一月二十三日台北四
      十三支區第二六一五號存證信函、原告八十八年十月六日傳真函、原基公司蕭
      仁德出具之不良品分析報告及改善對策各一件為證，然查：
      1.原告自承於八十八年十月六日傳真函中表示：「雖然在第一批出貨之 POWER
        SUPPLY品質有部分瑕疵，但我司秉持客戶服務優先之原則，同意負責此批不
        良POWER SUPPLY之後續處理‧‧‧。」，並即請電源供應器供應商原基公司
        派員前往南非瞭解實際使用狀況，原基公司並已分別於八十八年十月二十五
        日安排全新且無瑕疵之二○○PCS、十一月一日安排三○○PCS、十一月五日
        安排一一○八 PCS空運至被告南非客戶處等情，已據證人蔡美玲即原告業務
        經理到場證述明確（見本院九十二年六月二十五日言詞辯論筆錄），復核與
        原基公司蕭仁德八十八年十月三十日出具之不良品分析報告及改善對策、八
        十八年十一月五日發票及運送清單之記載相符，被告空言否認，自不足採。
        則就電源供應器有瑕疵部分，原告於知悉後已為補正，惟補正後是否與原約
        定貨樣不符，被告並未舉證以實其說，自難為有利被告之認定。
      2.被告辯稱曾以八十八年十一月二十三日台北四十三支區第二六一五號存證信
        函通知原告前揭貨品有瑕疵，惟其內容僅泛指：「前開貨品於南非市場竟發
        生零件爆炸之情事，以及至今尚無法查明之問題‧‧‧。」，並未具體指摘
        原告所交付之貨品有何瑕疵，及所稱零件爆炸與原告貨品瑕疵有何因果關聯
        ，且原告除自承第一批出貨之電源供應器有瑕疵且已補正外，對於本件電腦
        機殼及風扇總成之貨品則否認有瑕疵，尚難徒憑前揭存證信函逕認原告所交
        付之貨品即有與原約定貨樣不符之瑕疵。此外，被告未能提出其他證據證明
        原告所交付之貨品有瑕疵，其主張拒絕給付價金及以瑕疵擔保損害賠償請求
        抵銷云云，亦不足採。
      3.又本件買賣標的物瑕疵之存在，應由被告舉證責任，被告並不能舉證，以證
        實其主張之事實存在，則原告對其反對主張聲請本院向台灣區電機電子工業
        同業公會函查何種情況下電腦會爆炸？會爆炸之零件為何？等等，被告亦主
        張無函查必要（見本院九十二年六月二十五日言詞辯論筆錄），本院自無庸
        審究，附此敘明。
五、從而，原告依買賣契約之法律關係，請求被告給付美金三萬六千三百二十五點八
    八元，及自支付命令送達翌日即九十一年八月六日起至清償日止，按年息百分之
    五計算之利息，即無不合，應予准許。
六、兩造陳明願供擔保，聲請宣告假執行及免為假執行，均核無不合，爰分別酌定相
    當擔保金額准許之。
七、據上論結，本件原告之訴為有理由，依民事訴訟法第七十八條、第三百九十條第
    二項、第三百九十二條，判決如主文。
中      華      民      國    九十二    年      八      月      六      日
                                  民事第一庭  法      官  陳盈如
右正本係照原本作成
如對本判決上訴，須於判決送達後廿日內向本院提出上訴狀
中      華      民      國    九十二    年      八      月      六      日
                                              法院書記官  高秋芬


司法院資訊處製作；財團法人民間司法改革基金會備份。
